【裁判字號】    95,簡上,65
【裁判日期】    950929
【裁判案由】    贓物
【裁判全文】
臺灣新竹地方法院刑事判決              95年度簡上字第65號
上  訴  人
即  被  告  乙○○
上列上訴人即被告因贓物案件，不服本院新竹簡易庭於中華民國
95年1 月27日所為之95年度竹簡字第5 號第一審簡易判決（聲請
簡易判決處刑案號：臺灣新竹地方法院檢察署94年度偵字第5729
號），而提起上訴，本院管轄第二審之合議庭判決如下：
    主  文
上訴駁回。
    事實及理由
一、被告經合法傳喚，無正當的理由不到庭，依刑事訴訟法第37
    1 條之規定，不待其陳述，逕行判決，合先敘明。
二、本案經本院管轄第二審之合議庭審理結果，認本院第一審簡
    易判決認事用法及量刑均無不當，應予維持，並引用第一審
    簡易判決書記載之事實、證據及理由（如附件）。
三、上訴人即被告於辯論終結期日經合法傳喚，無正當理由不到
    庭，雖具狀聲明上訴，惟均未備任何上訴事由。
四、經查：
（一）車牌號碼7W－3455號自用小客車為雨琛工程開發股份有限
      公司（下稱雨琛公司）所有，於民國94年10月1 日至同月
      2 日下午1 時許前某時許，在新竹市○○區○○路127 號
      前遭竊之情，業據證人甲○○即雨琛公司技工於警局詢問
      時及檢察官偵查中陳述甚詳，並有汽車新領牌照登記書影
      本1 份、贓物認領保管單1 紙附卷足資佐證，顯見該車係
      他人失竊之贓物無疑。
（二）被告乙○○於警局詢問時，坦認收受綽號「金仔」之不詳
      姓名年籍之成年男子所交付之車牌號碼7W－3455號自用小
      客車，雖辯稱「金仔」並無告知此部汽車是失竊之物，然
      由證人甲○○於警詢時陳述，尋獲後發現該車之輪胎、方
      向盤、後照鏡遭受破壞，及偵查中陳述車內電門鎖被拆掉
      ，再參以現場蒐證照片5 幀，顯見該車外觀上有多處損傷
      ，是一般人借用該車時應會多加詢問，該車為何未妥善保
      養、修護？又被告與「金仔」係普通朋友，此有被告於警
      詢時之供述筆錄為證。被告向淺識又非熟稔之朋友商借汽
      車，又見所借用之汽車破損多處，對此不尋常之情事，應
      有所警覺，竟未詳加詢問，且未一併借取行車執照以免有
      誤借贓車之憾，足見被告對於該車為贓物已有明確之認識
      ，是以被告前開不知上開車輛為失竊之物之辯解，顯屬事
      後卸責之詞，要難採信。是本件罪證已經明確，被告犯行
      堪以認定，應依法論科。
五、按行為後法律有變更者，適用行為時之法律。但行為後之法
    律有利於行為人者，適用最有利於行為人之法律，刑法第2
    條第1 項定有明文（刑法第2 條係規範行為後法律變更所生
    新舊法律比較適用之準據法，是刑法第2 條本身雖經修正，
    但該條文既屬適用法律之準據法，本身尚無比較新舊法之問
    題，應逕適用裁判時之刑法第2 條規定以決定適用之刑罰法
    律）。又比較時應就罪刑有關之共犯、未遂犯、想像競合犯
    、牽連犯、連續犯、結合犯，以及累犯加重、自首減輕暨其
    他法定加減（如身分加減）與加減例等一切規定，綜其全部
    罪刑之結果而為比較（最高法院95年第8 次刑事庭會議決議
    參照）。查被告行為後，刑法第33條第5 款有關罰金之最低
    數額、第41條有關易科罰金等規定，業於94年2 月2 日修正
    公布，刑法施行法亦於95年6 月14日修正增訂第1 條之1 （
    有關罰金之最高數額），並均自95年7 月1 日起施行，茲就
    比較情形分述如下：
（一）刑法第33條第5 款有關罰金之最低數額部分，刑法分則編
      各罪所定罰金之貨幣單位原為銀元，修正前刑法第33條第
      5 款規定：「罰金：（銀元）1 元以上」，而銀元與新臺
      幣間之折算，依現行法規所定貨幣單位折算新臺幣條例規
      定，以銀元1 元折算新臺幣3 元；修正後刑法第33條第5
      款則規定：「罰金：新台幣1 千元以上，以百元計算之」
      ；經比較修正前、後之規定，修正後刑法第33條第5 款所
      定罰金之最低數額，較之修正前提高，自以修正前刑法第
      33條第5 款之規定有利於被告。
（二）刑法施行法第1 條之1 有關罰金之最高數額部分，修正刑
      法係自95年7 月1 日起施行，在此之前，刑法分則編有關
      罰金之貨幣單位係銀元（銀元與新臺幣之折算比例為1 比
      3 ），且依刑法分則編應處罰金者，應適用罰金罰鍰提高
      標準條例第1 條、第5 條規定，就72年6 月26日前修正之
      刑法條文，罰金數額提高2 至10倍，其後修正者則不提高
      倍數；而修正刑法施行後，因刑法第33條第5 款所定罰金
      之貨幣單位，經修正為新臺幣後，刑法分則各罪所定罰金
      之貨幣單位亦應配合修正為新臺幣，為使刑法分則編各罪
      所定罰金之最高數額與刑法修正前趨於一致，乃增訂刑法
      施行法第1 條之1 ：「中華民國94年1 月7 日刑法修正施
      行後，刑法分則編所定罰金之貨幣單位為新臺幣。94年1
      月7 日刑法修正時，刑法分則編未修正之條文定有罰金者
      ，自94年1 月7 日刑法修正施行後，就其所定數額提高為
      30 倍 。但72年6 月26日至94年1 月7 日新增或修正之條
      文，就其所定數額提高為3 倍」，亦即，自95年7 月1 日
      起，刑法分則編所定罰金之貨幣單位，由原來之銀元改為
      新臺幣，且於94年1 月7 日刑法修正時（94年1 月7 日係
      立法院三讀通過之日期），刑法分則編未修正之條文定有
      罰金者，復未於72年6 月26日至94年1 月7 日修正或新增
      ，自95年7 月1 日起，有關罰金之數額提高為30倍。本案
      被告係犯刑法第349 條第1 項之收受贓物罪，該罪有罰金
      刑之處罰，且該條文於94年1 月7 日刑法修正時未經修正
      ，亦未於72年6 月20日至94年1 月7 日間修正過，依增訂
      刑法施行法第1 條之1 規定，其罰金以新臺幣為單位，數
      額應提高30倍。此與修正前之罰金以銀元為單位，適用罰
      金罰鍰提高標準條例第1 條規定，應提高10倍，再經折算
      為新臺幣（銀元與新臺幣之折算比例為1 比3 ），換算結
      果，亦為30倍。從而，刑法分則編各罪所定罰金刑之最高
      數額，於上開規定修正後並無不同，對被告而言，並無不
      利。
（三）刑法第41條有關易科罰金之規定，行為時即修正前刑法第
      41條第1 項前段規定：「犯最重本刑為5 年以下有期徒刑
      以下之刑之罪，而受6 個月以下有期徒刑或拘役之宣告，
      因身體、教育、職業、家庭之關係或其他正當事由，執行
      顯有困難者，得以1 元以上3 元以下折算1 日，易科罰金
      」，而被告行為時之易科罰金折算標準，依修正前罰金罰
      鍰提高標準條例第2 條前段（現已刪除）規定，就其原定
      數額提高為100 倍折算1 日，則被告行為時之易科罰金折
      算標準，應以銀元300 元折算1 日，經折算為新臺幣後，
      應係以新臺幣900 元折算為1 日。裁判時即修正後刑法第
      41條第1 項前段則規定：「犯最重本刑為5 年以下有期徒
      刑以下之刑之罪，而受6 個月以下有期徒刑或拘役之宣告
      者，得以新台幣1 千元、2 千元或3 千元折算1 日，易科
      罰金」，比較修正前、後之易科罰金折算標準，以行為時
      即修正前之規定，較有利於被告。
（四）綜合上述各條文修正前、後之比較，可知修正前、後之規
      定，首就罰金之最高數額部分，對被告並無不利；次就罰
      金之最低數額、易科罰金之折算標準，修正後均較修正前
      提高，證諸前開最高法院決議所揭示之罪刑綜合比較原則
      ，依刑法第2 條第1 項前段規定，自應整體適用行為時即
      修正前之刑法規定處斷。又以往實務見解，認原判決未及
      比較新舊法時，上訴後，雖比較結果以舊法有利於行為人
      ，而原判決別無其他撤銷事由，仍應由本院以此為由撤銷
      改判。惟修正後之規定係以適用行為時法為原則，因此原
      判決雖未及比較適用，然上訴本院後，經比較新舊法，行
      為後之法律並非較有利於行為人，仍應適用行為時法，則
      原判決適用行為時法即無不當，自不構成撤銷之事由。
六、是原審判決認被告乙○○所為係犯刑法第349 條第1 項之收
    受贓物罪，並依刑事訴訟法第449 條第1 項前段、第454 條
    第2 項，刑法第349 條第1 項、修正前刑法第41條第1 項、
    罰金罰鍰提高標準條例第1 條前段、修正前罰金罰鍰提高標
    準條例第2 條規定，量處被告乙○○有期徒刑3 月，如易科
    罰金，以300 元（銀元300 元即新臺幣900 元）折算1 日，
    其認事用法，並無違誤，量刑亦屬妥適，上訴人即被告乙○
    ○未備理由空言指摘原判決不當，求予撤銷改判，為無理由
    ，應予駁回。
七、依刑事訴訟法第455 條之1 第1 項、第3 項、第368 條、第
    371 條、第373 條，判決如主文。
本案經檢察官魏廷勳到庭執行職務。
中    華    民    國    95    年    9     月    29    日
                  刑事第四庭審判長法  官  林秋宜
                                  法  官  劉兆菊
                                  法  官  馮俊郎
以上正本證明與原本無異。
本件不得上訴。
中    華    民    國    95    年    10    月    2     日
                                  書記官  鄧雪怡


司法院資訊處製作；財團法人民間司法改革基金會備份。
